臺灣基隆地方法院刑事判決　　　　　　　100年度易字第142號
公　訴　人　臺灣基隆地方法院檢察署檢察官
被　　　告　李瑞涵
選任辯護人　陳培仁律師
　　　　　　彭敘明律師
上列被告因詐欺案件，經檢察官提起公訴（100 年度偵字第867
號、第868 號），本院判決如下：
    主  文
李瑞涵幫助意圖為自己不法之所有，以詐術使人將本人之物交付
，處有期徒刑肆月，如易科罰金，以新臺幣壹仟元折算壹日。
    事  實
一、李瑞涵雖預見提供自己所有之金融帳戶金融卡暨密碼予他人
    使用，他人有可能利用其帳戶遂行犯罪行為，以避免暴露真
    實身分遭警查緝等情，竟不顧有人可能遭受詐騙財物之危險
    ，基於縱若他人以其帳戶遂行詐欺取財犯行，亦不違反其本
    意之幫助犯意，先於民國99年12月7 日，至國泰世華商業銀
    行（下稱國泰世華銀行）基隆分行開立帳號000000000000號
    帳戶，及至新光商業銀行（下稱新光銀行）基隆分行開立帳
    號0000000000000 號帳戶，復於99年12月7 日至99年12月13
    日之間某日，在臺灣地區某不詳處所，將其所開立之上開國
    泰世華銀行基隆分行及新光銀行基隆分行帳戶之存摺、提款
    卡、密碼等資料，一併交予真實姓名年籍不詳之詐騙集團成
    年成員任意使用，藉以對該人暨所屬詐騙集團提供助力。嗣
    該集團成員果基於為自己不法所有之意圖暨詐取他人財物之
    犯意，而為下列犯行：
  (一)99年12月13日16時30分許，撥打電話予譚雅勻，冒稱係PCHO
    ME賣家，誆稱譚雅勻前在網路購物遭設定為約定會員，將連
    續12個月遭扣款，需依指示前往自動櫃員機操作取消云云，
    致譚雅勻陷於錯誤，而於同日21時7 分依指示操作自動櫃員
    機，因而轉入新台幣（下同）29,980元至李瑞涵上開新光銀
    行帳戶。
  (二)99年12月13日20時30分許，撥打電話予林英儀，冒稱為新光
    銀行東台北分行行員，誆稱林英儀女兒前在網路購物遭設定
    為分12期付款，需依指示前往自動櫃員機操作修改設定云云
    ，致林英儀陷於錯誤，而於同日21時23分依指示操作自動櫃
    員機，因而轉入12,980元至李瑞涵上開新光銀行帳戶。
  (三)99年12月13日20時許，撥打電話予陳秀真，佯稱為網路賣家
    ，誆稱陳秀真前在網路購物將遭重複扣款，需依指示前往自
    動櫃員機操作取消云云，致陳秀真陷於錯誤，而於同日21時
    27分依指示操作自動櫃員機，因而轉入12,123元至李瑞涵上
    開新光銀行帳戶。
  (四)99年12月13日19時許，撥打電話予曾玟鈞，誆稱曾玟鈞前在
    網路購買襪子錯誤設定成分期付款，需依指示前往自動櫃員
    機操作解除云云，致曾玟鈞陷於錯誤，而於同日21時50分依
    指示操作自動櫃員機，因而轉入4,999 元至李瑞涵上開新光
    銀行帳戶。
  (五)99年12月13日20時許，撥打電話予徐婉秦，佯裝為雅虎奇摩
    拍賣網站賣家，誆稱徐婉秦前在網路購買服飾誤將一次付款
    按定分期付款，需依指示前往自動櫃員機操作取消云云，致
    徐婉秦陷於錯誤，而於同日20時44分依指示操作自動櫃員機
    ，因而轉入29,987元至李瑞涵上開國泰世華銀行帳戶。
  (六)99年12月13日18時許，撥打電話予林敏，誆稱林敏前在
    網路購買書籍因匯款問題導致帳戶內款項將遭重複扣款，需
    依指示前往自動櫃員機操作更改云云，致林敏陷於錯誤，
    而於同日20時45分依指示操作自動櫃員機，因而轉入20,345
    元至李瑞涵上開國泰世華銀行帳戶，並均旋遭提領一空。
    嗣經譚雅勻、林英儀、陳秀真、曾玟鈞、徐婉秦、林敏發
    覺有異報警後經警循線查獲。
二、案經陳秀真、曾玟鈞、徐婉秦、林敏訴由新北巿政府警察
    局金山分局報請臺灣基隆地方法院檢察署檢察官偵查後起訴
    。
    理  由
壹、證據能力部分
一、按「被告以外之人於審判外之陳述，雖不符前四條之規定，
    而經當事人於審判程序同意作為證據，法院審酌該言詞陳述
    或書面陳述作成時之情況，認為適當者，亦得為證據」、「
    當事人、代理人或辯護人於法院調查證據時，知有第159 條
    第1 項不得為證據之情形，而未於言詞辯論終結前聲明異議
    者，視為有前項之同意。」刑事訴訟法第159 條之5 第1 項
    、第2 項分別定有明文。查本院援為後開事實認定之供述證
    據，被告未予爭執且於本院言詞辯論終結前就證據能力部分
    未聲明異議，本院自形式上察其作成、取得當時之外部情況
    ，亦俱無「任意性」或「信用性」違反而顯然不適當之情形
    ，而均與刑事訴訟法第159 條之5 第2 項之規定相符。是關
    此證人於「審判外言詞陳述」，揆諸上揭規定，均有證據能
    力。
二、除供述證據以外，其餘業經本院援為後開事實認定之「非供
    述證據」，核無公務員違法採證之情形，且均經本院於審判
    期日，依刑事訴訟法第164 條、第165 條規定，踐行證據調
    查之法定程序，則其證據能力之具備，當亦毋待贅言。
貳、實體部分
一、訊據被告李瑞涵矢口否認有提供上開2 個金融帳戶之幫助詐
    欺取財犯行，辯稱：「我有於99年12月7 日去辦理新光銀行
    基隆分行帳號0000000000000 號帳戶，及國泰世華銀行基隆
    分行帳戶000000000000號帳戶，辦理原因是因為要保險費扣
    款使用，後來有去新光人壽投保，時間是在99年間，確切時
    間我忘記了，保險費用是用新光銀行基隆分行帳號帳戶扣款
    ，這兩個帳戶是我本人去辦理的，當時有拿到存摺、提款卡
    及密碼；我辦好之後，就沒有再使用這兩個存摺，我將存摺
    、印章、提款卡及密碼都放在包包裡面，為何會搞丟我不知
    道，我也沒發現，直到警察通知我我才去找上開物品，找不
    到才發現已經遺失存摺、印章、提款卡及密碼；我還沒有投
    保國泰世華銀行的壽險」云云，並提出新光人壽保險單影本
    1 份為證。經查：
  (一)上開新光銀行（帳號0000000000000 號）、國泰世華銀行（
    帳號000000000000號）帳戶係被告本人前往上開銀行申辦無
    誤，其相關存摺、提款卡等物，亦由被告持有，業據被告於
    偵查及本院審理時供承在卷。又詐欺集團成員於上開事實一
    所示時間或以電話詐騙被害人譚雅勻、林英儀、陳秀真、曾
    玟鈞、徐婉秦、林敏，致被害人等陷於錯誤，依指示將上
    述款項匯入被告前述2 個帳戶之事實，亦據證人譚雅勻、林
    英儀、陳秀真、曾玟鈞、徐婉秦、林敏於警詢時證述在卷
    ，復有渠等提出之自動櫃員機交易明細表、被告於上開2 個
    金融機構之開戶資料暨交易往來明細資料等附卷足憑。是被
    告確有前往上開2 個金融機構開戶，並持有存摺、提款卡、
    密碼，而後上開2 個帳戶確供該詐騙集團犯詐欺取財犯罪，
    並收受被害人譚雅勻、林英儀、陳秀真、曾玟鈞、徐婉秦、
    林敏匯款以遂取得贓款之工具，至為明確。
  (二)又者，被告於偵訊陳稱：「（問：妳這2 個帳戶的存摺、提
    款卡在那裏？）有一天使用郵局提款卡要領錢的時候，發現
    帳戶被凍結..我媽要我把這2 個帳戶的存摺、提款卡拿出來
    要去報案，我才發現這2 個帳戶的存摺、提款卡不見了；（
    問：人家怎麼知道妳國泰世華跟新光商銀的密碼？）我不清
    楚，而且我變更新密碼後，有把密碼寫在紙上，然後跟存摺
    及提款卡夾一起；（問：發現這2 家帳戶不見後，有馬上跟
    銀行掛失？）有打給新光銀行；（問：國泰有馬上掛失嗎？
    ）沒有，因為國泰已經幫我把帳戶凍結了；發現帳戶不見後
    有請媽媽幫我備案」，後於本院準備程序時則稱：「（問：
    這兩個帳戶為何被詐騙集團使用？）我辦好之後，就沒有再
    使用這兩個存摺，我將存摺、印章、提款卡及密碼都放在包
    包裡面，為何會搞丟我不知道，我也沒有發現，直到警察通
    知我，我才去找上開物品，找不到才知道已經遺失；（問：
    99年12月7 日妳以1000元在國泰世華銀行基隆分行開立帳戶
    ，為何馬上提出900 元？）因為我裡面並沒有要放錢，我還
    沒有投保這家銀行的壽險；（問：尚有無其他物品一起失竊
    ？）除了這兩家銀行的物品失竊外，我的零錢包、化妝包也
    不見了，證件並沒有失竊」云云。被告對於如何發覺系爭2
    個金融機關帳戶遺失之過程，先稱因提款時遭凍結，欲找出
    系爭帳戶存摺、提款卡時始知遺失，後改稱警察通知後始知
    遺失，前後供述不一。再被告自稱除存摺、提款卡等物外，
    零錢包及化妝包亦同遺失，惟被告自承係從事外拍模特兒工
    作，應有化妝習慣，衡以常情，零錢包及化妝包均係其在日
    常生活中每天使用之慣用物，定然立即發現，又包包內既有
    物品遺失，未進而找尋其他放置在內之物是否併同遺失，而
    系爭2 個金融機關之存摺、提款卡、密碼、印章等物，體積
    亦非微小，資料多達7 件，且為事關個人重要私密之物，豈
    可能全然未察覺遺失？再依社會一般常人習性，提款卡重設
    密碼均以個人容易記憶或具特殊含義之數字，毋庸抄記密碼
    ，以防提款卡不慎遺失而遭人盜用，被告在領得系爭2 金融
    機關之提款卡後，既變更密碼，竟將變更後之密碼書寫在紙
    上，再與存摺、提款卡一同放置，致遺失後由詐騙集團成員
    使用？被告所為實均與常情有違。從而被告辯稱遺失云云，
    難以採信。
  (三)被告雖稱開立帳戶係為保險費扣款之用，並提出新光人壽保
    險單影本1 份為證，然上開保險契約之保險期間始期為98年
    7 月31日，在被告開立系爭帳戶1 年多前即已投保，況要保
    人為被告之母江秀惠，依保險契約第二項約定係由要保人即
    江秀惠繳納保險費用，又第五項之繳費方式採年繳，並非採
    銀行或郵局帳戶轉帳，亦即上開保險契約之被保險人雖為被
    告，擔負繳納保險費義務者實為被告母親，與被告無涉，況
    被告亦未投保與國泰世華銀行相關之保險，從而被告辯稱開
    立系爭銀行帳戶以為保險費扣款云云，亦不足為採。
  (四)復利用他人帳戶遂行詐欺取財犯行之人，對於「詐取之款項
    匯入該帳戶後至其提領獲得現金以前，該帳戶不致遭凍結，
    金融卡不致遭掛失，密碼不致遭更改，得順利提領金錢」之
    狀態，必甚為在意，為確保其犯罪所得不至於遭人領走或無
    法提領，必係選用其可充分掌控支配之金融帳戶，絕無可能
    使用他人所遺失且狀況不明之金融卡及密碼，而甘冒金融卡
    及密碼主人隨時有可能報警凍結該帳戶，導致自己徒勞無功
    之風險。基上各節，被告所為上開各項辯解，均係事後推諉
    卸責之詞，不足採信，系爭2 個金融機構帳戶之存摺、金融
    卡及密碼應係被告交付予他人使用無誤。
  (五)被告既將其所有2 個金融機關帳戶之存摺、金融卡及密碼提
    供不詳人士使用，其主觀上顯然具有縱取得該帳戶之人以之
    為詐欺取財工具，亦不違背其本意之幫助犯意甚明。綜上所
    述，本案事證明確，被告犯行足堪認定。
二、按刑法上之幫助犯，係指以幫助之意思，對於正犯資以助力
    ，而未參與實施犯罪之行為者而言（最高法院49年臺上字第
    77號著有判例可資參考）。被告將上開2 個金融帳戶之存摺
    、金融卡及密碼均交予他人，容任他人以之為詐欺取財工具
    ，係基於幫助他人詐欺取財之犯意，且所為提供帳戶之行為
    係屬刑法詐欺取財罪構成要件以外之行為，是核被告所為，
    係犯刑法第30條第1 項前段、第339 條第1 項之幫助詐欺取
    財罪。被告以一行為同時將上開2 金融帳戶之存摺、金融卡
    及密碼交予他人使用，致詐騙集團得用以詐騙被害人譚雅勻
    、林英儀、陳秀真、曾玟鈞、徐婉秦、林敏之財物，而幫
    助正犯遂行6 次詐欺取財犯行，應認被告上開所為係想像競
    合犯，應依刑法第55規定，從一情節較重之幫助詐欺取財罪
    處斷。本院審酌被告交付2 本存摺暨金融卡等物予詐騙集團
    ，供詐騙集團恃以實施詐欺犯罪暨掩飾、隱匿其資金來源、
    流向，造成犯罪偵查困難，幕後犯罪者得以逍遙法外，致使
    此類犯罪手法層出不窮，嚴重危害交易秩序與社會治安，及
    其智識、犯罪目的、手段尚稱平和、並未實際參與詐欺取財
    犯行之可非難性較小，兼以飾詞圖卸之犯後態度等一切情狀
    ，量處如主文所示之刑，併諭知易科罰金之折算標準。
據上論斷，依刑事訴訟法第299 條第1 項前段，刑法第30條第1
項前段、第2 項、第339 條第1 項、第55條、第41條第1 項前段
，刑法施行法第1 條之1 ，判決如主文。
本案經檢察官王亞樵到庭執行職務。
中    華    民    國   100    年    8     月    17    日
                  刑事第五庭審判長法    官   齊  潔
                                  法    官   王慧惠
                                  法    官   吳佳齡
以上正本證明與原本無異。
如不服本判決應於收受送達後10日內向本院提出上訴書狀，並應
敘述具體理由；其未敘述上訴理由者，應於上訴期間屆滿後20日
內向本院補提理由書(均須按他造當事人之人數附繕本)「切勿逕
送上級法院」。
中    華    民    國   100    年    8     月    17    日
                                  書 記 官   莊智凱
附錄論罪法條：
中華民國刑法第30條
（幫助犯及其處罰）
幫助他人實行犯罪行為者，為幫助犯。雖他人不知幫助之情者，
亦同。
幫助犯之處罰，得按正犯之刑減輕之。
中華民國刑法第339條
（普通詐欺罪）
意圖為自己或第三人不法之所有，以詐術使人將本人或第三人之
物交付者，處 5 年以下有期徒刑、拘役或科或併科 1 千元以下
罰金。
以前項方法得財產上不法之利益或使第三人得之者，亦同。
前二項之未遂犯罰之。